臺灣桃園地方法院民事裁定
110年度消債更字第402號
聲  請  人  
即  債務人  黃易祥（原名：黃睿騰、黃照文）


代  理  人  李律民律師(法扶律師)
上列當事人因消費者債務清理條例聲請更生事件，本院裁定如下
：
    主  文
債務人甲○○自民國一一一年三月十五日下午四時起開始更生程序
。並命司法事務官進行本件更生程序。
    理  由
一、本件聲請意旨略以：聲請人目前打零工維生，每月收入約新
    臺幣（下同）2 萬4000元，名下無任何財產。無擔保或無優
    先權之債務總額97 萬7000元，雖曾於民國110 年5月間向本
    院聲請消費者債務清理之調解，然因債權人未到庭，以致調
    解不成立。又聲請人無擔保或無優先權之債務總額未逾1200
    萬元，且未經法院裁定開始清算程序或宣告破產，爰聲請裁
    定准予更生等語。
二、按債務人不能清償債務或有不能清償之虞者，得依消費者債
    務清理條例所定更生或清算程序，清理其債務；債務人對於
    金融機構負債務者，在聲請更生或清算前，應向最大債權金
    融機構請求協商債務清償方案，或向其住、居所地之法院或
    鄉、鎮、市、區調解委員會聲請債務清理之調解，消費者債
    務清理條例（下稱消債條例）第3條、第151條第1項分別定
    有明文。此係採前置協商主義，是債務人於協商程序中，自
    應本於個人實際財產及收支狀況，依最大誠信原則，商討解
    決方案。如終究不能成立協商，於聲請更生或清算時，法院
    審酌上開條文所謂「不能清償或有不能清償之虞」，允宜綜
    衡債務人全部收支、信用及財產狀況，評估是否因負擔債務
    ，而不能維持人性尊嚴之最基本生活條件，所陳報之各項支
    出，是否確屬必要性之支出，如曾有協商方案，其條件是否
    已無法兼顧個人生活之基本需求等情，為其判斷之準據。又
    法院開始清算程序之裁定，應載明其年、月、日、時，並即
    時發生效力。法院開始更生或清算程序後，得命司法事務官
    進行更生或清算程序，必要時得選任律師、會計師或其他適
    當之自然人或法人1人為監督人或管理人，復為同條例第83
    條第1項、第16條第1項所明定。
三、經查：
（一）關於前置協商之要件：聲請人前向本院聲請消費者債務清
      理之調解，因債權人未出席，以至調解不成立等情，業經
      本院調取110 年度司消債調字第233 號卷宗核閱屬實，並
      有調解程序筆錄、調解不成立證明書各1 份附卷可按（見
      司消債調卷第52-53頁），則聲請人聲請更生即合乎協商
      前置之程序要件。
（二）關於聲請人之債務總額：聲請人於其所提債權人清冊中記
      載債權總金額為97 萬7000元，惟經本院司法事務官函請
      全體債權人陳報債權結果，據滙誠第一資產管理股份有限
      公司陳報債權為6123元、滙誠第二資產管理股份有限公司
      陳報債權為460萬6724元（見司消債調卷第24、29頁），
      依此聲請人負欠無擔保之債務總額為461萬2847元（計算
      式：6123元＋460萬6724元），若以銀行公會就消費者債務
      清理前置調解所得提供之最優惠分180 期零利率方案計算
      ，每期還款金額為2萬5627元（計算式：461萬2847元÷180
       期＝2萬5627元，元以下四捨五入）。
（三）關於聲請人之財產及收入：聲請人名下無任何財產乙節，
      有全國財產稅總歸戶財產查詢清單可憑（見司消債調卷第
      16頁）。雖據聲請人提出之108 、109 年度綜合所得稅各
      類所得資料清單所示（見司消債調卷第15頁、本院卷第29
      頁），聲請人於各該年度所得總和為1200元、0 元，惟聲
      請人陳報現以打零工維生，每月收入約2 萬4000元，並已
      簽立收入切結書擔保收入無虛（見本院卷第27頁），佐以
      聲請人經法律扶助基金會律師代理，應已明瞭陳述不實將
      遭受之不利益，故本院暫以2萬4000元列計其每月收入。
（四）關於聲請人每月必要支出：
    ⒈聲請人個人必要支出：依聲請人陳明每月必要支出金額為1
       萬8337元，而未具體明列各項支出之數額、原因及種類
      ，亦未就上開支出提出相關單據，然本院審酌此金額未逾
      行政院衛生福利部所公告110 年桃園市每人每月最低生活
      費用每人每月為1 萬5281元之1.2 倍即1 萬8337元之範圍
      （參酌消債條例第64條之2 第1 項之規定），是以1 萬83
      37元為聲請人個人每月必要之支出，尚屬合理。　 　
    ⒉未成年子女扶養費用8000元：
　　　聲請人自陳育有1 名未成年子女（105 年生），每月支出
      8000元，並提出未成年子女黃○翔之戶籍謄本、108 年度
      、109 年度所得稅清單、全國財產稅總歸戶財產查詢清單
      為證（見本院卷第39-45頁），本院衡以未成年人日常生
      活較為單純，其支出應較成年人為低，爰依110 年度桃園
      市每人每月最低生活費標準1 萬5281元之8 成為標準計算
      ，核估其未成年子女扶養費應為1萬2225元（計算式：1 
      萬5281元×80％，小數點以下四捨五入），又該費用應由聲
      請人與未成年子女之母親共同負擔，則聲請人每月所負擔
      未成年子女之扶養費在6113元（計算式：1萬2225元÷2 ，
      小數點以下四捨五入）之範圍內應予列計。
    ⒊準此，聲請人之每月必要支出合計為2 萬4450元（計算式
      ：1 萬8337元＋6113元）。　　　
（五）結算：聲請人名下無任何財產，以上開收入扣除必要支出
      後，每月已入不敷出（計算式：2 萬4000元－2 萬4450元
      元），顯無法負擔前開分180 期，每月清償2萬5627元之
      還款方案。是本院審酌聲請人之收入財產、勞力及生活費
      用支出等狀況，堪認其客觀上對於前開債務確有不能清償
      債務之虞情事，而有藉助更生制度調整其與債權人間之權
      利義務關係而重建其經濟生活之必要。
四、綜上所述，聲請人係消費者，已達不能清償債務之程度，經
    消費者債務清理調解不成立，且查無消債條例第6 條第3 項
    、第8 條或第46條各款所定應駁回更生聲請之事由，則本件
    聲請，應屬有據，爰裁定准許更生，並依同條例第16條第1 
    項規定，命司法事務官進行更生程序如主文所示。
五、本院裁定准許開始更生程序，俾使聲請人得以重建經濟生活
    ，惟本裁定不生免責效力，須聲請人於更生程序中與債權人
    協定更生方案，並持續履行，始能依消債條例第73條免責，
    附此敘明。　　　　　
中　　華　　民　　國　　111 　年　　3 　　月　　15　　日
                  民事第三庭  法　官　吳為平
以上正本係照原本作成。
本裁定不得抗告。
本裁定業於111年3月15日下午4時公告。　　　　　　　　　　
中　　華　　民　　國　　111 　年　　3 　　月　　15　　日
                              書記官  蘇玉玫